---
title: "Atteinte pulmonaire chronique & drépanocytaire"
author: "Philippe MICHEL"
thanks: "Juliette BUTEAU & Dr Dr Jean-François BOITIAUX - Pneumologie"
subtitle: "Résulats - V3"
lang: FR
date: today
date-format: "DD MMMM YYYY"
format: 
  pdf:
    code-link: true
    pdf-engine: lualatex
keep-tex: true
number-sections: true
toc: true
lof: true
lot: true
mainfont: arsenal
mainfontoptions:
  - Numbers=OldStyle
  - Ligatures=TeX
sansfont: Myriad Pro
sansfontoptions:
  - Ligatures=TeX
mathfontoptions: 
  - Numbers=Proportional
fig-cap-location: bottom
tbl-cap-location: top
class: scrartcl
classoption: [french]
papersize: a4paper
editor: source
cite-method: natbib
bibliography: stat.bib
license: "CC BY-SA"
cache: false
echo: false
warning: false
meassage: false
---


```{r}
#| label: info

# rm(list=ls())
library(baseph)
library(tidyverse)
library(kableExtra)
library(gtsummary)
library(labelled)
library(colorspace)
library(DataExplorer)
library(xlsx)
library(janitor)

expt <- TRUE
nxls <- "drepano3.xlsx"
#
theme_gtsummary_language(language = "fr", decimal.mark = ",")
options(OutDec = ",")

# sessionInfo()
```


```{r}
#| label: import


bnom <- read.csv("datas/bnom.csv")
bnom <- bnom$nom
ttd <- read_delim("datas/drepa2.csv") |> 
  clean_names()
var_label(ttd) <- bnom
#
ttd$imc <- bmiph(ttd$imc, "eg")
var_label(ttd$imc) <- "IMC"
## Recodage de tt$cvo_an en tt$cvo_an_rec
ttd$cvo_an <- cut(ttd$cvo_an,
  include.lowest = TRUE,
  right = FALSE,
  dig.lab = 4,
  breaks = c(0, 1, 2, 3, 4,5, 10,50), 
  labels = c("0","1","2","3","4","5-10",">10")
)
var_label(ttd$cvo_an) <- "Nb de CVO hospitalisée par an en moyenne"
#
## Recodage de tt$sta en tt$sta_rec
ttd$sta<- cut(ttd$sta,
  include.lowest = TRUE,
  right = FALSE,
  dig.lab = 4,
  breaks = c(0, 1, 2, 3,4,6, 11, 25),
  labels = c("0","1","2","3","4-5","6-10",">10")
)
#
befr <- read_delim("datas/befr.csv")
befr <- befr$nom
efr <- read_delim("datas/efr.csv") |> 
  clean_names()
var_label(efr) <- befr
efr$tvo <- as.factor(ifelse(efr$vems_cvf_percent < (efr$vems_cvf_lin*100), "yes","no"))
efr$tvr <- as.factor(ifelse((efr$vems_l < efr$vems_lin_l) & (efr$cvf_l < efr$cvf_lin_l), "yes","no"))
efr$dlcob <- as.factor(ifelse((efr$dlc_ocor_percent < 70) & (efr$tvr == "no") & (efr$tvo == "no"), "yes","no" ))
var_label(efr$tvo) <- "TVO"
var_label(efr$tvr) <- "TVR"
var_label(efr$dlcob) <- "DLCOc basse isolée"

tt <- left_join(ttd,efr[,c(1,2,4,6,7,9,10,16:27)],"id") |> 
  mutate_if(is.character,as.factor)
#
bnomg <- read_delim("datas/bgroupe.csv")
bnomg <- bnomg$nom
ttg <- read_delim("datas/groupe.csv") |> 
  clean_names() |> 
  mutate_all(as.factor)
var_label(ttg) <- bnomg
tt <- left_join(tt,ttg,"id")
```

L'échantillon comporte `r nrow(tt)` cas pour `r ncol(tt)-2` variables. Le fichier comporte beaucoup de données manquantes en particulier sur les résultats radiologiques.

```{r}
#| label: missing
#| fig-cap: "Données manquantes"
#| fig-height: 30

plot_missing(tt,title = "% de données manquantes")
```


## Description de la population

### Démographie

```{r}
#| label: tbl-clinique1
#| tbl-cap: Description démographique

tt |> 
  dplyr::select(c(2, 3, 4, 7:12, 45)) |> 
  tbl_summary(by = groupe, missing = "no") |>
  bold_labels() |>
  pexptabph(exp = expt, nomfich = nxls, nomsheet = "demo")
```




```{r}
#| label: figdemo1
#| fig-cap: "gravité selon le sexe"

tt |> 
  bardeuxph(sexe,groupe, titre = "gravité selon le sexe", stitre = "p = 0,031")
```

```{r}
#| label: figdemo2
#| fig-cap: "gravité & Hb de base"

tt |> 
  ggplot() +
  aes(x = groupe, y = hb_base, fill = groupe) +
  geom_violin() +
  geom_boxplot(fill = "grey90", width = 0.2) +labs(
    title = "gravité & Hb de base",
         subtitle = "p = 0.029",
         x = "xtitre",
         y = "Hb de base (g/dL)") +
    theme_light() +
    colorspace::scale_fill_discrete_qualitative(palette = "Dynamic") +
    theme(
      plot.title = element_text(size = 16, face = "bold"),
      plot.subtitle = element_text(size = 12),
      axis.title.x = element_blank(),
      axis.title.y = element_text(
        size = 12,
        angle = 90,
        vjust = .5
      ),
      axis.text.x = element_text(
        size = 12
      ),
      axis.text.y = element_text(size = 12),
      legend.position = "noe"
    )
```

```{r}
#| label: figdemo3
#| fig-cap: "gravité & oxygène nocturne"

tt |> 
  bardeuxph(sexe,groupe, titre = "gravité & oxygène nocturne", stitre = "p = 0,028")
```

```{r}
#| label: figdemo4
#| fig-cap: "gravité & néphropathie"

tt |> 
  bardeuxph(sexe,groupe, titre = "gravité & néphropathie", stitre = "p = 0,002")
```

```{r}
#| label: figdemo5
#| fig-cap: "gravité & cardiopathie"

tt |> 
  bardeuxph(sexe,groupe, titre = "gravité & cardiopathie", stitre = "p = 0,028")
```

```{r}
#| label: nsta
#| fig-cap: "Nb total de STA"

tt |> 
  drop_na(sta) |> 
  ggplot() +
  aes(x = sta, fill = groupe) +
  geom_bar(stat = "count", position = "dodge" ) +
      labs(title = "Nb total de STA",
         subtitle = "p = 0,05",
         x = "Nb total de STA",
         y = "n",
         caption = "Nb total de STA",
         fill = "") +
    theme_light() +
    colorspace::scale_fill_discrete_qualitative(palette = "Dynamic") +
    theme(
      plot.title = element_text(size = 16, face = "bold"),
      plot.subtitle = element_text(size = 12),
      axis.title.x = element_text(size = 12),
      legend.title = element_text(size = 12),
      axis.title.y = element_text(
        size = 12,
        angle = 0,
        vjust = .5
      ),
      axis.text.x = element_text(
        size = 12 ,
      ),
      axis.text.y = element_text(size = 12),
      legend.position = "right"
    )
```


### Manifestations cliniques

```{r}
#| label: tbl-tab2clinique
#| tbl-cap: Manifestations cliniques


tt |> 
  dplyr::select(c(2,13:22)) |> 
  tbl_summary(by = groupe, missing = "no") |>
  bold_labels() |>
  pexptabph(exp = expt, nomfich = nxls, nomsheet = "clinic")
```

### Traitements

Aucun patient n'a eu d'allogreffe.
```{r}
#| label: tbl-tt
#| tbl-cap: Traitements



tt |> 
  dplyr::select(c(2,23:27)) |> 
  tbl_summary(by = groupe, missing = "no") |>
  bold_labels() |>
  pexptabph(exp = expt, nomfich = nxls, nomsheet = "trait")
```

### Antécédents

Aucun patient n'a un antécédent de maladie VIH.

```{r}
#| label: tbl-atcd
#| tbl-cap: Antécédents


tt |> 
  dplyr::select(c(2,29:34,36:43)) |> 
  tbl_summary(by = groupe, missing = "no") |>
  bold_labels() |>
  pexptabph(exp = expt, nomfich = nxls, nomsheet = "atcd")
```

### EFR
:

```{r}
#| label: tbl-efr1
#| tbl-cap: EFR


tt |> 
  dplyr::select(c(2,108:125)) |> 
  tbl_summary(by = groupe, missing = "no") |>
  bold_labels() |>
  pexptabph(exp = expt, nomfich = nxls, nomsheet = "efr1")
```


## atteintes radiologiques

Les nodules & micronodules ont été exclus.  Les lésions retenues sont donc : 

- Kyste
- Emphysème
- Rayon de miel
- Condensation
- Verre dépoli
- Réticulation
- Bronchectasie
- Bandes d'atélectasie
- Diminution de volume des lobes inférieurs
- Augmentation des vaisseaux pulmonaires

l'analyse est réalisée sur 75 cas.

```{r}
#| label: tbl-radtotal
#| tbl-cap: Anomalies radiologiques
#| 
rad <- c("kyste","emphyseme","rdm", "cond","vd", "ret.","bronch", "band","diminution_volume"  ,    "augmentation_vx_pulm" )
tt |>
  select(groupe,contains(rad)) |>
  tbl_summary(by = groupe, missing = "no") |> 
  add_n() |>
  add_p() |>
  bold_labels() |> 
  pexptabph(exp = expt, nomfich = nxls, nomsheet = "rxtotal")
```

```{r}
#| label: tbl-erad1
#| tbl-cap: Anomalies radiologiques - Détail

tt |> 
  dplyr::select(c(2,46:57,60,62:107)) |> 
  tbl_summary(by = groupe, missing = "no") |>
  bold_labels() |>
  add_n() |>
  add_p() |>
  pexptabph(exp = expt, nomfich = nxls, nomsheet = "rximages")
```

On peut regrouper les atteintes radiologiques par type, en prenant comme critère "*au moins un secteur atteint*". 




```{r}
#| label: tdmmacro

tdmdrep <- function(nn) {
  zz <- tt |>
    select(contains(nn)) |>
    mutate_all(as.numeric)
  zz$tot <- rowSums(zz) - ncol(zz)
  zz$tot <- ifelse(zz$tot > 0, nn, "no")
  zz$groupe <- tt$groupe
  zz <- na.omit(zz)
  zzp <- chisq.test(zz$tot, zz$groupe)
  zzp <- beaup(zzp$p.value)
}
```

```{r}
#| label: tbl-rad2
#| tbl-cap: "Anomalies radiologiques - Regroupement par lésion"

  rad <- c("kyste","emphyseme","rdm", "cond","vd", "ret_","bronch", "band","diminution_volume"  ,    "augmentation_vx_pulm" )
  brad <- c("groupe","kyste","Emphysème", "Rayon de miel", "Condensation","Verre dépoli", "Réticulation", "Bronchectasie", "Bandes d'atélectasie", "diminution de volume des lobes inférieurs" ,"augmentation des vaisseaux pulmonaires" )
  tabx <- tt$groupe
  for(i in rad){
    zz <- tt |> 
      select(starts_with(i)) |>
      mutate_all(function(x) if_else(x == "yes", 1, 0))
    aa <- ifelse(rowSums(zz) > 0, "yes", "no")
    tabx <- cbind(tabx, aa)
  }
#
  tabx <- as_tibble(tabx) |> 
    mutate_all(as.factor)
  names(tabx) <- brad
#
  tbl_summary(tabx, by = "groupe", missing = "no") |> 
    add_p( test = everything() ~ "chisq.test") |> 
    add_n() |> 
    pexptabph(exp = expt, nomfich = nxls, nomsheet = "rxlesions")
```

#### Lésions & EFR

```{r}
#| label: tbl-lesion_efr
#| tbl-cap: "VEMS corrigé et Anomalies radiologiques"

  rad <- c("kyste","emphyseme","rdm", "cond","vd", "ret_","bronch", "band","diminution_volume"  ,    "augmentation_vx_pulm" )
  brad <- c("groupe","kyste","Emphysème", "Rayon de miel", "Condensation","Verre dépoli", "Réticulation", "Bronchectasie", "Bandes d'atélectasie", "diminution de volume des lobes inférieurs" ,"augmentation des vaisseaux pulmonaires" )
  tabt <- NULL
  tabx$vems <- tt$vem_scor_percent
 for (i in 2:11) {
   aa <- tabx[[i]]
   ppa <- wilcox.test(tabx$vems~aa, var.equal = TRUE)
   ppa <- beaup(ppa$p.value)
   mma1 <- round(quantile(tabx$vems[aa == "yes"], na.rm = TRUE),1)
   mmy <-  paste0(mma1[2], " [", mma1[1], ";", mma1[3], "]")
   mma2 <- round(quantile(tabx$vems[aa == "no"], na.rm = TRUE),1)
   mmn <-  paste0(mma2[2], " [", mma2[1], ";", mma1[3], "]")
   lig <- c(brad[i],  mmn, mmy, ppa)
  tabt <- rbind(tabt, lig)
     }
  tabt <- as_tibble(tabt)
  names(tabt) <-  c("Lésion", "no", "yes", "p-value")
  tabt |> 
kbl(row.names = FALSE,booktabs = TRUE,
             longtable = FALSE) |> 
    kable_styling(latex_options = c("repeat_header", "HOLD_position")) |>     footnote((general = "Median [quartiles]"))
  if(expt) {
    write.xlsx(tabt, file = nxls, sheetName = "lesions_vems", append = TRUE)
  }
```

On regarde la présence ou l'absence de lésions pulmonaires selon le VEMS corrigé. Les seules franchement significatives sont la diminution de volume des lobes inférieurs & l'augmentation des vaisseaux pulmonaires. Les bronchectasies sont à la limite de la significabilité. 

```{r}
#| label: gdim
#| fig-cap: diminution de volume des lobes inférieurs & VEMS corrigé
zzg  <- tibble(tt$vem_scor_percent)
zzg$dim <- tt$diminution_volume
zzg$aug <- tt$augmentation_vx_pulm
names(zzg)<- c("vems","dim", "aug")
zzg <- drop_na(zzg)

barconfph(zzg,vems,dim, titre = "Diminution de volume des lobes inférieurs & VEMS corrigé", stitre = " p < 0,001 (n = 75)", tx = "Diminution de volume des lobes inférieurs", ty = "%")
```

```{r}
#| label: gaug
#| fig-cap: augmentation des vaisseaux pulmonaires & VEMS corrigé

barconfph(zzg, vems, aug, titre = "Augmentation des vaisseaux pulmonaires & VEMS corrigé", stitre = " p = 0,009 (n = 75)", tx = "Augmentation des vaisseaux pulmonaires", ty = "%")
```


### Par localisation

```{r}
#| label: tbl-radloc
#| tbl-cap: Anomalies radiologiques - Regroupement par localisation

rm(tabx)
rad <- c("_lsd","_lm","_lid", "_culmen","_lingula", "_lig")
brad <- c("groupe","Lobe supérieur droit", "Lobe moyen", "Lobe inférieur droit", "Culmen","Lingula","Lobe inférieur gauche")
lesion <- c("kyste","emphyseme","rdm", "cond","vd", "ret.","bronch", "band","diminution.volume"  ,    "augmentation.vx.pulm" )
  tabt <- NULL
  tabx <- as_tibble(tt$groupe)

  for(i in rad){
    zz <- tt |> 
      select(ends_with(i)) |>
      mutate_all(function(x) if_else(x == "yes", 1, 0))
    aa <- ifelse(rowSums(zz) > 0, "yes", "no")
    tabx <- cbind(tabx, aa)
  }
  names(tabx) <- brad
#
  tabx <- as_tibble(tabx) |> 
    mutate_all(as.factor) 
    
#
  tabx |> 
  tbl_summary( by = "groupe", missing = "no") |> 
    add_p( test = everything() ~ "chisq.test") |> 
    add_n() |> 
    pexptabph(exp = expt, nomfich = nxls, nomsheet = "rxloc")
```

## Dyspnée

 
Tout dépend de la référence prise (in fine les deux calculs sont non contributifs).

### Patients dyspnéiques
La dyspnée est définie par un mMRC > 1 ou Borg post test > 3 (@tbl-ouid). 

```{r}
#| label: dyspnee1

tt <- tt |> 
  mutate(dysp = ifelse((m_mrc > 1 | borg_post > 3), "Dyspnée modérée à sévère", "Dyspnée faible ou absente")) |> 
  mutate(dysp = as.factor(dysp))
```

```{r}
#| label: tbl-ouid
#| tbl-cap: Patients dyspnéique
 
mrc <- tt$m_mrc > 1
bor <- tt$borg_post > 3
nax <- which(is.na(mrc)&is.na(bor))
mrc <- mrc[-nax]
bor <- bor[-nax]
dys <- mrc | bor
xx <- which(bor & is.na(mrc))
dys[xx] <- TRUE
yy <- which(mrc & is.na(bor))
dys[yy] <- TRUE
dyspnée <- factor(dys, labels = c("Non Dyspnéique", "Dyspnéique"))
kbl(table(dyspnée), booktabs = T) |>  
  kable_styling(latex_options = c("HOLD_position"))
    if(expt) {
    write.xlsx(table(dyspnée), file = nxls, sheetName = "dyspnee1", append = TRUE)
  }
  
```

Vu le grand nombre de données manquantes ce résultat est peu fiable & surestime probablement le nombre de patients dyspnéiques. Le tableau suivant ne reprend que les patients pour qui les deux tests sont notés :

```{r}
#| label: dyspvrai
#| tbl-cap: Dyspnées - données fiables

dd <- tibble(bor, mrc) |> 
  drop_na()
dys <- dd$mrc | dd$bor
dyspnée <- factor(dys, labels = c("Non Dyspnéique", "Dyspnéique"))
kbl(table(dyspnée), booktabs = T) |> 
  kable_styling(latex_options = c("HOLD_position"))
  
  if(expt) {
    write.xlsx(table(dyspnée), file = nxls, sheetName = "dyspnee2", append = TRUE)
}
```


## Nb de STA

```{r}
#| label: tbl-statab
#| tbl-cap: STA & lésions pulmonaires

tt <- tt |> 
  mutate(stanum =
  fct_recode(sta,
    "5" = "4-5",
    "7" = "6-10",
    "11" = ">10")
  ) |> 
    mutate(stanum = as.numeric(as.character(stanum))) 

tbl_continuous(tt,
  variable = stanum,
  include = c(augmvxpuml,dimlobe, lesion,atteinte)
) |> 
  modify_header(label ~ " ") |> 
  bold_labels() |> 
  add_p() |> 
  pexptabph(exp = expt, nomfich = nxls, nomsheet = "nbsta")
```

:::{.callout .callout-warning}

Pour tous les schémas suivants ne pas oublier que le nombre de cas est ridicule. 

:::

```{r}
#| label: macrohist

histm <- function(dfx, varx, varn, tit = ""){
dfx |> 
  drop_na({{varn}}) |> 
  drop_na({{varx}}) |> 
  ggplot() +
  aes(x = {{varn}}, fill = {{varx}}, color = {{varx}}) +
  geom_bar(stat = "count") +
  facet_grid(vars({{varx}})) +
  labs(title = tit,
       x = "Nombre de STA",
       y = "n",
       caption = tit) +
  scale_y_continuous(limits = c(0, 10), breaks = seq(0,10,2)) +
  theme_light() +
  scale_fill_discrete_qualitative(palette = "Dynamic") +
  theme(
    strip.text.y = element_text(size=12),
    plot.title = element_text(size = 16, face = "bold"),
    plot.subtitle = element_text(size = 14),
    axis.title.x = element_text(size = 12),
    legend.title = element_blank(),
    axis.title.y = element_text(
      size = 12,
      angle = 0,
      vjust = .5
    ),
    axis.text.x = element_text(
      size = 12
    ),
    axis.text.y = element_text(size = 12),
    legend.position = "none"
  )
}
```


```{r}
#| label: gglesion
#| fig-cap: STA & lésion radiologique prédominante

histm(tt, varn = sta, varx = lesion, tit = "STA & lésion radiologique prédominante")
```

```{r}
#| label: ggaug
#| fig-cap: STA & augmentation des vaisseaux pulmonaires	

histm(tt, varn = sta, varx = augmvxpuml, tit = "STA & augmentation des vaisseaux pulmonaires")
```


```{r}
#| label: ggdim
#| fig-cap: STA & diminution de volume des lobes inférieurs

histm(tt, varn = sta, varx = dimlobe, tit = "STA & diminution de volume des lobes inférieurs")
```

```{r}
#| label: ggatt
#| fig-cap: STA & atteinte parenchymateuse

histm(tt, varn = sta, varx = atteinte, tit = "STA & atteinte parenchymateuse")
```


## Technique {.appendix}

Les données discrètes ont été présentés en pourcentage puis comparées par le test du $\Chi^2$ de Pearson avec correction de Yates si nécessaire. Les données numériques ont été présentées par leur médiane & les quartiles puis comparées par le test no paramétrique de Wilcoxon. 

L'analyse statistique a été réalisée avec le logiciel **R** [@rstat] & diverses librairies en particulier celles du `tidyverse` [@tidy] & `baseph` [@baseph].
