---
title: "Atteinte pulmonaire chronique & drépanocytaire"
author: "Philippe MICHEL"
thanks: "Juliette BUTEAU & Dr Dr Jean-François BOITIAUX - Pneumologie"
subtitle: "Résulats - V2"
lang: FR
date: today
date-format: "DD MMMM YYYY"
format: 
  pdf:
    code-link: true
    pdf-engine: lualatex
keep-tex: true
number-sections: true
toc: true
lof: true
lot: true
mainfont: Faune
mainfontoptions:
  - Numbers=OldStyle
  - Ligatures=TeX
sansfont: Myriad Pro
sansfontoptions:
  - Ligatures=TeX
mathfontoptions: 
  - Numbers=Proportional
fig-cap-location: bottom
tbl-cap-location: top
class: scrartcl
classoption: [french]
papersize: a4paper
editor: source
cite-method: natbib
bibliography: stat.bib
license: "CC BY-SA"
---

```{r setup, include= FALSE}
knitr::opts_chunk$set(echo = FALSE, warning = FALSE, message = FALSE, cache = FALSE,
# knitr::opts_chunk$set(echo = TRUE, warning = FALSE, message = FALSE)
#
 fig.width = 7,
 fig.asp = 0.8,
 out.width = "100%"
)
expt <- TRUE
```


```{r}
#| label: info

# rm(list=ls())
library(baseph)
library(tidyverse)
library(kableExtra)
library(gtsummary)
library(labelled)
library(DataExplorer)
library(WriteXLS)

# sessionInfo()
```


```{r}
#| label: import

rm(tt)
bnom <- read.csv("datas/bnom.csv")
bnom <- bnom$nom
ttd <- debutph("datas/drepa2.csv", bnom)
#
ttd$imc <- bmiph(ttd$imc, "fr")
var_label(ttd$imc) <- "IMC"
## Recodage de tt$cvo.an en tt$cvo.an_rec
ttd$cvo.an <- cut(ttd$cvo.an,
  include.lowest = TRUE,
  right = FALSE,
  dig.lab = 4,
  breaks = c(0, 1, 2, 3, 4,5, 10,50), 
  labels = c("0","1","2","3","4","5-10",">10")
)
var_label(ttd$cvo.an) <- "Nb de CVO hospitalisée par an en moyenne"
#
## Recodage de tt$sta en tt$sta_rec
ttd$sta<- cut(ttd$sta,
  include.lowest = TRUE,
  right = FALSE,
  dig.lab = 4,
  breaks = c(0, 1, 2, 3,4,6, 11, 25),
  labels = c("0","1","2","3","4-5","6-10",">10")
)
#
befr <- read.csv("datas/befr.csv")
befr <- befr$nom
efr <- debutph("datas/efr.csv",befr)
efr$tvo <- as.factor(ifelse(efr$vems.cvf.percent < (efr$vems.cvf.lin*100), "Oui","Non"))
efr$tvr <- as.factor(ifelse((efr$vems.l < efr$vems.lin.l) & (efr$cvf.l < efr$cvf.lin.l), "Oui","Non"))
efr$dlcob <- as.factor(ifelse((efr$dlc.ocor.percent < 70) & (efr$tvr == "Non") & (efr$tvo == "Non"), "Oui","Non" ))
var_label(efr$tvo) <- "TVO"
var_label(efr$tvr) <- "TVR"
var_label(efr$dlcob) <- "DLCOc basse isolée"

tt <- left_join(ttd,efr[,c(1,2,4,6,7,9,10,16:27)],"id")
```

L'échantillon comporte `r nrow(tt)` cas pour `r ncol(tt)-2` variables. Le fichier comporte beaucoup de données manquantes en particulier sur les résultats radiologiques.

```{r}
#| label: missing
#| fig-cap: "Données manquantes"
#| fig-height: 30

plot_missing(tt,title = "% de données manquantes")
```


## Description de la population

### Démographie

```{r}
#| label: tab1clinique
#| 

tabcx(tt[,c(2, 3, 4, 7:12)], groupe,tit = "Description démographique",export = expt)
```




```{r}
#| label: figdemo1
#| fig-cap: "gravité selon le sexe"

tt |> 
  bardeuxph(sexe,groupe, titre = "gravité selon le sexe", stitre = "p = 0,031")
```

```{r}
#| label: figdemo2
#| fig-cap: "gravité & Hb de base"

tt |> 
  ggplot() +
  aes(x = groupe, y = hb.base, fill = groupe) +
  geom_violin() +
  geom_boxplot(fill = "grey90", width = 0.2) +labs(
    title = "gravité & Hb de base",
         subtitle = "p = 0.029",
         x = "xtitre",
         y = "Hb de base (g/dL)") +
    theme_light() +
    colorspace::scale_fill_discrete_qualitative(palette = "Dynamic") +
    theme(
      plot.title = element_text(size = 16, face = "bold"),
      plot.subtitle = element_text(size = 12),
      axis.title.x = element_blank(),
      axis.title.y = element_text(
        size = 12,
        angle = 90,
        vjust = .5
      ),
      axis.text.x = element_text(
        size = 12
      ),
      axis.text.y = element_text(size = 12),
      legend.position = "none"
    )
```

```{r}
#| label: figdemo3
#| fig-cap: "gravité & oxygène nocturne"

tt |> 
  bardeuxph(sexe,groupe, titre = "gravité & oxygène nocturne", stitre = "p = 0,028")
```

```{r}
#| label: figdemo4
#| fig-cap: "gravité & néphropathie"

tt |> 
  bardeuxph(sexe,groupe, titre = "gravité & néphropathie", stitre = "p = 0,002")
```

```{r}
#| label: figdemo5
#| fig-cap: "gravité & cardiopathie"

tt |> 
  bardeuxph(sexe,groupe, titre = "gravité & cardiopathie", stitre = "p = 0,028")
```

```{r}
#| label: nsta
#| fig-cap: "Nb total de STA"

tt |> 
  drop_na(sta) |> 
  ggplot() +
  aes(x = sta, fill = groupe) +
  geom_bar(stat = "count", position = "dodge" ) +
      labs(title = "Nb total de STA",
         subtitle = "p = 0,05",
         x = "Nb total de STA",
         y = "n",
         caption = "Nb total de STA",
         fill = "") +
    theme_light() +
    colorspace::scale_fill_discrete_qualitative(palette = "Dynamic") +
    theme(
      plot.title = element_text(size = 16, face = "bold"),
      plot.subtitle = element_text(size = 12),
      axis.title.x = element_text(size = 12),
      legend.title = element_text(size = 12),
      axis.title.y = element_text(
        size = 12,
        angle = 0,
        vjust = .5
      ),
      axis.text.x = element_text(
        size = 12 ,
      ),
      axis.text.y = element_text(size = 12),
      legend.position = "right"
    )
```


### Manifestations cliniques

```{r}
#| label: tab2clinique

tabcx(tt[,c(2,13:22)], groupe,tit = "Manifestations cliniques",export = expt)

```

### Traitements

Aucun patient n'a eu d'allogreffe.
```{r}
#| label: tab3tt

tabcx(tt[,c(2,23:27)], groupe,tit = "Traitements",export = expt)
```

### Antécédents

Aucun patient n'a un antécédent de maladie VIH.

```{r}
#| label: tabatcd

tabcx(tt[,c(2,29:34,36:45)], groupe,tit = "Antécédents", lt = TRUE,export = expt)
```

### EFR


```{r}
#| label: tabefr1

tabcx(tt[,c(2,108:125)], groupe, tit = "EFR",export = expt)
```


## atteintes radiologiques

Les nodules & micronodules ont été exclus.  Les lésions retenues sont donc : 

- Kyste
- Emphysème
- Rayon de miel
- Condensation
- Verre dépoli
- Réticulation
- Bronchectasie
- Bandes d'atélectasie
- Diminution de volume des lobes inférieurs
- Augmentation des vaisseaux pulmonaires

l'analyse est réalisée sur 75 cas.

```{r}
#| label: radtotal
#| #| tbl-cap: Anomalies radiologiques
#| 
rad <- c("kyste","emphyseme","rdm", "cond","vd", "ret.","bronch", "band","diminution.volume"  ,    "augmentation.vx.pulm" )
tabx <- c("", "Cas","Témoins","p-value")
zz <- tt |>
    select(contains(rad)) |>
    mutate_all(as.numeric)
  zz$tot <- rowSums(zz) - ncol(zz)
  zz$tot <- as.factor(ifelse(zz$tot > 0, "Oui", "Non"))
  zz$groupe <- tt$groupe
  zz <- drop_na(zz)
 zzb <- fisher.test(zz$tot, zz$groupe)
    pp <- beaup(zzb$p.value)
    tabp <- c("Total","","",pp)
    bb <- table(zz$tot, zz$groupe)
    aa <- prop.table(bb,2)*100
    for (l in 1:length(levels(zz$tot))) {
      ll <- c(levels(zz$tot)[l],
              paste0(bb[l,1]," (",round(aa[l,1],1),"%)"),
              paste0(bb[l,2]," (",round(aa[l,2],1),"%)"),"")
      tabp <- rbind(tabp,ll)
    }
    tabx <- rbind(tabx,tabp)
      titn = c(" ", "cas","Témoins" ,"p.value")
  #
  # Export
  #
      txls <-  as.data.frame(rbind(titn, tabx) )
    extit <- "tables/total_rx.xls"
    WriteXLS(
      txls, extit
    )
tabx |> 
kbl(caption = "Anomalies radiologiques - Total",
                row.names = FALSE,booktabs = TRUE) |> 
  kable_styling(latex_options = c("HOLD_position")) |> 
  row_spec(c(1,2), bold = T)
```

```{r}
#| label: taberad1
#| tbl-cap: Anomalies radiologiques - Détail

tabcx(tt[,c(2,46:57,60,62:107)], groupe, tit = "Anomalies radiologiques", lt = TRUE, export = expt)
```

On peut regrouper les atteintes radiologiques par type, en prenant comme critère "*au moins un secteur atteint*". 




```{r}
#| label: tdmmacro

tdmdrep <- function(nn) {
  zz <- tt |>
    select(contains(nn)) |>
    mutate_all(as.numeric)
  zz$tot <- rowSums(zz) - ncol(zz)
  zz$tot <- ifelse(zz$tot > 0, nn, "non")
  zz$groupe <- tt$groupe
  zz <- na.omit(zz)
  zzp <- chisq.test(zz$tot, zz$groupe)
  zzp <- beaup(zzp$p.value)
}
```

```{r}
#| label: rad2
#| #| tbl-cap: Anomalies radiologiques - Regroupement par lésion

rad <- c("kyste","emphyseme","rdm", "cond","vd", "ret.","bronch", "band","diminution.volume"  ,    "augmentation.vx.pulm" )
brad <- c("Kyste", "Emphysème", "Rayon de miel", "Condensation","Verre dépoli", "Réticulation", "Bronchectasie", "Bandes d'atélectasie", "diminution de volume des lobes inférieurs" ,"augmentation des vaisseaux pulmonaires" )
tabx <- c("", "Cas","Témoins","p-value")

for (i in 1:10){
zz <- tt |>
    select(contains(rad[i])) |>
    mutate_all(as.numeric)
  zz$tot <- rowSums(zz) - ncol(zz)
  zz$tot <- as.factor(ifelse(zz$tot > 0, "Oui", "Non"))
  zz$groupe <- tt$groupe
  zz <- drop_na(zz)
 zzb <- fisher.test(zz$tot, zz$groupe)
    pp <- beaup(zzb$p.value)
    tabp <- c(brad[i],"","",pp)
    bb <- table(zz$tot, zz$groupe)
    aa <- prop.table(bb,2)*100
    for (l in 1:length(levels(zz$tot))) {
      ll <- c(levels(zz$tot)[l],
              paste0(bb[l,1]," (",round(aa[l,1],1),"%)"),
              paste0(bb[l,2]," (",round(aa[l,2],1),"%)"),"")
      tabp <- rbind(tabp,ll)
    }
    tabx <- rbind(tabx,tabp)
}
  titn = c(" ", "cas","Témoins" ,"p.value")
  #
  # Export
  #
      txls <-  as.data.frame(rbind(titn, tabx) )
    extit <- "tables/lesions_rx.xls"
    WriteXLS(
      txls, extit
    )

tabx |> 
kbl(caption = "Anomalies radiologiques - Regroupement par lésion",
                row.names = FALSE,booktabs = TRUE,
             longtable = FALSE) |> 
    kable_styling(latex_options = c("repeat_header", "HOLD_position")) |> 
  row_spec(c(1,2,5,8,11,14,17,20,23,26,29), bold = T)
```

### Par localisation

```{r}
#| label: radloc


rad <- c(".lsd",".lm",".lid", ".culmen",".lingula", ".lig")
brad <- c("Lobe supérieur droit", "Lobe moyen", "Lobe inférieur droit", "Culmen","Lingula","Lobe inférieur gauche")
tabx <- c("", "Cas","Témoins","p-value")
lesion <- c("kyste","emphyseme","rdm", "cond","vd", "ret.","bronch", "band","diminution.volume"  ,    "augmentation.vx.pulm" )
for (i in 1:6){
zz <- tt |>
    select(contains(rad[i])) |>
    select(contains(lesion)) |>
    mutate_all(as.numeric)
  zz$tot <- rowSums(zz) - ncol(zz)
  zz$tot <- as.factor(ifelse(zz$tot > 0, "Oui", "Non"))
  zz$groupe <- tt$groupe
  zz <- na.omit(zz)
 zzb <- fisher.test(zz$tot, zz$groupe)
    pp <- beaup(zzb$p.value)
    tabp <- c(brad[i],"","",pp)
    bb <- table(zz$tot, zz$groupe)
    aa <- prop.table(bb,2)*100
    for (l in 1:length(levels(zz$tot))) {
      ll <- c(levels(zz$tot)[l],
              paste0(bb[l,1]," (",round(aa[l,1],1),"%)"),
              paste0(bb[l,2]," (",round(aa[l,2],1),"%)"),"")
      tabp <- rbind(tabp,ll)
    }
    tabx <- rbind(tabx,tabp)
}
  titn = c(" ", "cas","Témoins" ,"p.value")
  #
  # Export
  #
      txls <-  as.data.frame(rbind(titn, tabx) )
    extit <- "tables/localisation_rx.xls"
    WriteXLS(
      txls, extit
    )
    #

tabx |> 
kbl(caption = "Anomalies radiologiques - Regroupement par lésion",
                row.names = FALSE,booktabs = TRUE,
             longtable = FALSE) |> 
    kable_styling(latex_options = c("repeat_header", "HOLD_position")) |> 
  row_spec(c(1,2,5,8,11,14,17), bold = T)
```




## Technique {.appendix}

Les données discrètes ont été présentés en pourcentage puis comparées par le test du $\Chi^2$ de Pearson avec correction de Yates si nécessaire. Les données numériques ont été présentées par leur médiane & les quartiles puis comparées par le test non paramétrique de Wilcoxon. 

L'analyse statistique a été réalisée avec le logiciel **R** [@rstat] & diverses librairies en particulier celles du `tidyverse` [@tidy] & `baseph` [@baseph].
