---
title: "Atteinte pulmonaire chronique *&* drépanocytaire"
subtitle: "Analyse factorielle"
author: "Philippe MICHEL"
thanks: "Juliette BUTEAU *&* Dr Jean-François BOITIAUX - Pneumologie"
format: pdf
pdf-engine: lualatex
keep-tex: true
documentclass: scrartcl
mainfont: Adobe Garamond Pro
mainfontoptions:
- Ligatures = Common
- Ligatures = Rare
sansfont: Trajan Pro
monofont: Source Sans Pro
mathfont: Source Sans Pro
monofontoptions: Numbers = Monospaced
mathfontoptions: Numbers = Monospaced
colorlinks: true
fontsize: 10pt
papersize: a4
lang: fr
fig-align: center
toc: true
lof: true
lot: true
cite-method: natbib
bibliography: stat.bib
license: CC BY-SA
always_allow_html: true
---

```{r setup, include= FALSE}
knitr::opts_chunk$set(echo = FALSE, warning = FALSE, message = FALSE, cache = FALSE,
# knitr::opts_chunk$set(echo = TRUE, warning = FALSE, message = FALSE)
#
 #fig.width = 7,
 fig.asp = 0.8,
 out.width = "100%"
)
```


```{r}
#| label: info

# rm(list=ls())
library(baseph)
library(tidyverse)
library(kableExtra)
library(gtsummary)
library(labelled)
library(missMDA)
library(FactoMineR)
library(factoextra)


# sessionInfo()
```



```{r}
#| label: import
bnom <- read.csv("datas/bnom.csv")
bnom <- bnom$nom
ttd <- debutph("datas/drepa2.csv", bnom)
#
ttd$imc <- bmiph(ttd$imc, "fr")
## Recodage de tt$cvo.an en tt$cvo.an_rec
ttd$cvo.an<- cut(ttd$cvo.an,
  include.lowest = TRUE,
  right = FALSE,
  dig.lab = 4,
  breaks = c(0, 1, 2, 3, 4,5, 10,50), 
  labels = c("0","1","2","3","4","5-10",">10")
)
#
befr <- read.csv("datas/befr.csv")
befr <- befr$nom
efr <- debutph("datas/efr.csv", befr)
#

tt <- left_join(ttd,efr,"id")
```

## Clinique

```{r}
#| label: clinintro

zz <- tt |> 
  select(2:4,7:22,29:34,36:45) |> 
 # drop_na(c(diabete, osteonecrose))
  drop_na()
## Recodage de zz$age en zz$age_rec
zz$age<- cut(zz$age,
  include.lowest = TRUE,
  right = FALSE,## Recodage de zz$sta en zz$sta_rec
  dig.lab = 4,
  breaks = c(0, 20, 40, 60, 100)
)
levels(zz$age) <- paste0("age", levels(zz$age))
## Recodage de zz$hb.base en zz$hb.base_rec
zz$hb.base<- cut(zz$hb.base,
  include.lowest = TRUE,
  right = FALSE,
  dig.lab = 4,
  breaks = c(0, 7, 8, 10, 20)
)
levels(zz$hb.base) <- paste0("hb", levels(zz$hb.base))
## Recodage de zz$sta en zz$sta_rec
zz$sta<- cut(zz$sta,
                  include.lowest = TRUE,
                  right = FALSE,
                  dig.lab = 4,
                  breaks = c(0, 1, 2, 4, 25)
)
levels(zz$sta) <- paste0("sta", levels(zz$sta))
levels(zz$cvo.an) <- paste0("cvo.an", levels(zz$cvo.an))
```


On analyse tout d'abord la partie clinique, y compris les atcd *&* les manifestations cliniques. En raison des nombreuses données manquantes l'analyse ne portera que sur `r nrow(zz)` dossiers. L'analyse est réalisée sans utiliser la variable `cas/témoin` dans les calculs. 


```{r}
#| label: clinfact1

mtt <- MCA(zz, quali.sup = 1,graph = FALSE)
```

```{r}
#| label: clinfactg1
#| fig-cap: Données cliniques (graphique des individus) 

fviz_mca_ind(mtt, habillage = 1,addEllipses = TRUE, geom = "point", title = "Individus")
```

De fait, quand on cherche à classer au mieux les patients dans des groupes distincts (sans prendre en compte dans le calcul la variable `cas/témoin`) on voit que cette dernière, reportée sur la figure 2, n'est pas clivante. On peut juste noté que les `cas` sont plus sur la droite, du coté de marqueurs de gravité (nombre élevé de SRA ou de CVO, HTP). 

```{r}
#| label: g2
#| fig-cap: "Données cliniques (graphique des variables)" 

fviz_mca_var(mtt, repel = TRUE, geom = "text", title = "variables")
```

## Technique

L'analyse factorielle a été réalisée en analyse des correspondances multiples (MCA). Les cas présentant trop de données manquantes (aucune manifestation clinique  ou aucun antécédent) ont été supprimés. une imputation des données manquantes a été réalisée ensuite sur les cas restants. 

L'analyse statistique a été réalisée avec le logiciel **R** [@rstat] *&* diverses librairies en particulier celles du `tidyverse` [@tidy], `FactoMineR` [@facto] *&* `baseph` [@baseph].
