---
title: "Atteinte pulmonaire chronique & drépanocytaire"
author: "Philippe MICHEL"
thanks: "Juliette BUTEAU & Dr Dr Jean-François BOITIAUX - Pneumologie"
subtitle: "Compléments"
lang: FR
date: today
date-format: "DD MMMM YYYY"
format: 
  pdf:
    code-link: true
    pdf-engine: lualatex
keep-tex: true
number-sections: true
toc: true
lof: true
lot: true
mainfont: Faune
mainfontoptions:
  - Numbers=OldStyle
  - Ligatures=TeX
sansfont: Myriad Pro
sansfontoptions:
  - Ligatures=TeX
mathfontoptions: 
  - Numbers=Proportional
fig-cap-location: bottom
tbl-cap-location: top
class: scrartcl
classoption: [french]
papersize: a4paper
editor: source
cite-method: natbib
bibliography: stat.bib
license: "CC BY-SA"
---

```{r setup, include= FALSE}
knitr::opts_chunk$set(echo = FALSE, warning = FALSE, message = FALSE, cache = FALSE,
# knitr::opts_chunk$set(echo = TRUE, warning = FALSE, message = FALSE)
#
 fig.width = 7,
 fig.asp = 0.8,
 out.width = "100%"
)
expt <- FALSE
```



```{r}
#| label: info

# rm(list=ls())
library(corrplot)
library(baseph)
library(tidyverse)
library(kableExtra)
library(gtsummary)
library(labelled)
library(DataExplorer)
library(WriteXLS)
library(colorspace)

# sessionInfo()
```


```{r}
#| label: import

rm(tt)
bnom <- read.csv("datas/bnom.csv")
bnom <- bnom$nom
ttd <- debutph("datas/drepa2.csv", bnom)
ttd$imc <- bmiph(ttd$imc, "fr")
var_label(ttd$imc) <- "IMC"
## Recodage de tt$cvo.an en tt$cvo.an_rec
ttd$cvo.an <- cut(ttd$cvo.an,
  include.lowest = TRUE,
  right = FALSE,
  dig.lab = 4,
  breaks = c(0, 1, 2, 3, 4,5, 10,50), 
  labels = c("0","1","2","3","4","5-10",">10")
)
var_label(ttd$cvo.an) <- "Nb de CVO hospitalisée par an en moyenne"
#
## Recodage de tt$sta en tt$sta_rec
# ttd$sta<- cut(ttd$sta,
#   include.lowest = TRUE,
#   right = FALSE,
#   dig.lab = 4,
#   breaks = c(0, 1, 2, 3,4,6, 11, 25),
#   labels = c("0","1","2","3","4-5","6-10",">10")
# )
#
befr <- read.csv("datas/befr.csv")
befr <- befr$nom
efr <- debutph("datas/efr.csv",befr)
efr$tvo <- as.factor(ifelse(efr$vems.cvf.percent < (efr$vems.cvf.lin*100), "Oui","Non"))
efr$tvr <- as.factor(ifelse((efr$vems.l < efr$vems.lin.l) & (efr$cvf.l < efr$cvf.lin.l), "Oui","Non"))
efr$dlcob <- as.factor(ifelse((efr$dlc.ocor.percent < 70) & (efr$tvr == "Non") & (efr$tvo == "Non"), "Oui","Non" ))
var_label(efr$tvo) <- "TVO"
var_label(efr$tvr) <- "TVR"
var_label(efr$dlcob) <- "DLCOc basse isolée"

tt <- left_join(ttd,efr[,c(1,2,4,6,7,9,10,16:27)],"id")
#
bnom <- read.csv("datas/bgroupe.csv")
bnom <- bnom$nom
ttg <- debutph("datas/groupe.csv", bnom)
ttg <- left_join(ttg,tt,"id")
```

## Description du tableau

```{r}
#| label: tabdesc
#| tbl-cap: Tableau descriptif - Groupes

tbl_summary(ttg[,2:6]) |> 
 modify_header(label ~ " ") |> 
   bold_labels() |> 
  as_kable_extra(escape = FALSE, addtl_fmt = TRUE,booktabs = TRUE)
```

```{r}
#| label: corr
#| tbl-cap: Tableau de corrélation - Groupes
ttg |> 
  select(2:6) |> 
  mutate_all(as.numeric) |> 
  cor() |> 
  corrplot(method = "ellipse", type = "lower", diag = FALSE, , addCoef.col = 'red')
```

Les nouvelles données ne sont pas trop corrélées & sont donc utilisables.


## Dyspnée
La dyspnée est définie par un mMRC > 1 ou Borg post test > 3. 

```{r}
#| label: dyspnee1

ttg <- ttg |> 
  mutate(dysp = ifelse((m.mrc >1 | borg.post>3), "Dyspnée modérée à sévère", "Dyspnée faible ou absente")) |> 
  mutate(dysp = as.factor(dysp))
```


## Nb de STA

```{r}
#| label: statab
#| tbl-cap: STA & lésions pulmonaires

tsta <- NULL
  tbl_continuous(
    data = ttg,
    variable = sta,
    include = c(augmvxpuml,dimlobe, lesion,atteinte)
  ) |> 
    add_p() |> 
     modify_header(label ~ " ") |> 
   bold_labels() |> 
  as_kable_extra(escape = FALSE, addtl_fmt = TRUE,booktabs = TRUE)
```

```{r}
#| label: macrohist

histm <- function(dfx, varx, varn, tit = "", stit){
  stit <- paste0("p = ",stit)
dfx |> 
  drop_na({{varn}}) |> 
  ggplot() +
  aes(x = {{varn}}, fill = {{varx}}, color = {{varx}}) +
  geom_histogram(, binwidth = 1, alpha = 0.9) +
  facet_grid(vars({{varx}})) +
  labs(title = tit,
       subtitle = stit,
       x = "Nombre de STA",
       y = "n",
       caption = tit) +
  scale_y_continuous(limits = c(0, 10), breaks = seq(0,10,2)) +
  theme_light() +
  scale_fill_discrete_qualitative(palette = "Dynamic") +
  theme(
    strip.text.y = element_text(size=12),
    plot.title = element_text(size = 16, face = "bold"),
    plot.subtitle = element_text(size = 14),
    axis.title.x = element_text(size = 12),
    legend.title = element_blank(),
    axis.title.y = element_text(
      size = 12,
      angle = 0,
      vjust = .5
    ),
    axis.text.x = element_text(
      size = 12
    ),
    axis.text.y = element_text(size = 12),
    legend.position = "none"
  )
}
```


```{r}
#| label: gglesion
#| fig-cap: STA & lésion radiologique prédominante

histm(ttg, varn = sta, varx = lesion, tit = "STA & lésion radiologique prédominante", stit = "0,03")
```

```{r}
#| label: ggaug
#| fig-cap: STA & augmentation des vaisseaux pulmonaires	

histm(ttg, varn = sta, varx = augmvxpuml, tit = "STA & augmentation des vaisseaux pulmonaires", stit = "0,025")
```


```{r}
#| label: ggdim
#| fig-cap: STA & diminution de volume des lobes inférieurs

histm(ttg, varn = sta, varx = dimlobe, tit = "STA & diminution de volume des lobes inférieurs", stit = "0,005")
```

```{r}
#| label: ggatt
#| fig-cap: STA & atteinte parenchymateuse

histm(ttg, varn = sta, varx = atteinte, tit = "STA & atteinte parenchymateuse", stit = "0,073")
```

## Technique {.appendix}

Les données discrètes ont été présentés en pourcentage puis comparées par le test du $\Chi^2$ de Pearson avec correction de Yates si nécessaire. Les données numériques ont été présentées par leur médiane avec les quartiles puis comparées par le test non paramétrique de Wilcoxon. 

L'analyse statistique a été réalisée avec le logiciel **R** [@rstat] & diverses librairies en particulier celles du `tidyverse` [@tidy] & `baseph` [@baseph].
