---
subtitle: "Compléments 3.0"
cache: false
---

# Demandes

```{r}
#| label: info

rm(list = ls())
classeur <- "complement3.xlsx"
expx <- FALSE&
tt <- readRDS("drepano.RDS")

library(corrplot)
library(baseph)
library(tidyverse)
library(kableExtra)
library(gtsummary)
library(DataExplorer)
library(WriteXLS)
library(colorspace)

# sessionInfo()
theme_gtsummary_language(language = "fr", decimal.mark = ",")
theme_gtsummary_journal(journal = "jama")
options(OutDec = ",")
```

## Description de la population

```{r}
#| label: tbl-desc
#| tbl-cap: Tableau descriptif - Démographique
#| 
tt |> 
  dplyr::select(2:13,46, groupe) |>
tbl_summary(by = groupe,
            missing = "no") |> 
            add_overall(col_label= "**Total**, N = {N}") %>%
 modify_header(label ~ " ") |> 
   bold_labels() |> 
  add_n() |>
  add_p() |>
 pexptabph(exp = expx, nomfich = classeur, nomsheet = "demographie", lg = TRUE)
```

# Antécédents

```{r}
#| label: tbl-atcd
#| tbl-cap: Antécédents
tt |> 
  dplyr::select(starts_with("atcd"), groupe) |>
tbl_summary(by = groupe) |> 
    add_overall(col_label= "**Total**, N = {N}") %>%
 modify_header(label ~ " ") |> 
   bold_labels() |> 
 gexptabph(exp = expx, nomfich = classeur, nomsheet = "atcd")
```

Pour les antécédents je n'ai que des valeurs `Oui`, c’est à dire des cases cochées. Les cases non cochées peuvent correspondre à des valeurs `Non` ou non remplies. 

## STA & CVO
```{r} 


#| label: tbl-stacvo
#| tbl-cap: Antécédents
tt |> 
  dplyr::select (sta,cvo_an, groupe)|>
  mutate('au moins un STA' = ifelse(sta > 0, "yes", "no")) |>
  mutate('au moins une CVO' = ifelse(cvo_an != "0", "yes", "no")) |>
tbl_summary(by = groupe,
            missing = "no",
            type = all_continuous() ~ "continuous2",
            statistic = all_continuous() ~ c(
      "{median} ({p25}, {p75})",
      "{mean}, {sd}",
      "{min}, {max}")) |> 
     
    add_overall(col_label= "**Total**, N = {N}") %>%
 modify_header(label ~ " ") |> 
   bold_labels() |> 
  add_n() |>
  add_p() |>
 gexptabph(exp = expx, nomfich = classeur, nomsheet = "STA_CVO", lg = TRUE)
```

# Hb de base & génotype

```{r}

#| label: tbl-geno
#| tbl-cap: Hb de base & génotype

tt |> 
  dplyr::select(hb_base, type) |>
tbl_summary(by = type,
            missing = "no",
            type = all_continuous() ~ "continuous2",
            statistic = all_continuous() ~ c(
      "{median} ({p25}, {p75})",
      "{mean}, {sd}",
      "{min}, {max}")) |> 
            add_overall(col_label= "**Total**\n N = {N}") |> 
   modify_header(label ~ " ") |> 
   bold_labels() |> 
 gexptabph(exp = expx, nomfich = classeur, nomsheet = "hb_type")

```

# STA & lésions pulmonaires

microkystes, réticulations, bronchectasies, verre dépoli, perte de volume, vaisseaux augmentés

```{r}
#| label: tbl-rad2
#| tbl-cap: "Anomalies radiologiques - Regroupement par lésion"

  rad <- c("kyste","vd", "ret_","bronch",   "augmentation_vx_pulm" ,"diminution_volume")
  brad <- c("sta","kyste", "Verre dépoli", "Réticulation", "Bronchectasie", "augmentation des vaisseaux pulmonaires" , "diminution de volume des lobes inférieurs")
  tabx <- NULL
  for(i in rad){
    zz <- tt |> 
      select(starts_with(i)) |>
      mutate_all(function(x) if_else(x == "yes", 1, 0))
    aa <- ifelse(rowSums(zz) > 0, "yes", "no")
    tabx <- cbind(tabx, aa)
  }
#
  tabx <- as_tibble(tabx) |> 
    mutate_all(as.factor)
  names(tabx) <- brad[-1]
  tabx$sta <- tt$sta
  tabx <- 
    pivot_longer(tabx, cols = -sta) |>
    dplyr::filter(value == "yes") |> 
    dplyr::select(-value)
#
  tbl_summary(tabx, by = "name", missing = "no") |> 
    add_p( test = everything() ~ "chisq.test") |> 
    modify_header(label ~ " ") |> 
    add_n() |> 
    gexptabph(exp = expx, nomfich = classeur, nomsheet = "stalesions")
  
```


## Facteurs de risque



```{r}
#| label: tbl-risq1
#| tbl-cap: "Facteurs de risque"

tt |> 
  select(3:6,8:12, groupe) |>
  tbl_summary(by = groupe,
              missing = "no") |>
    add_p() |> 
  modify_header(label ~ " ") |> 
    pexptabph(exp = expx, nomfich = classeur, nomsheet = "risq1")
  
```

```{r}
#| label: tbl-risq2
#| tbl-cap: "Facteurs de risque - régression"

tt$typex <-   fct_lump_n(tt$type, n = 4)
tt$typex <- tt$typex %>%
  fct_relevel(
    "Other", "S/S", "S/C", "S/Bthal+", "S/bthal°"
  )



glm(groupe ~ ., data = tt |> select(age, sexe,imcx,typex, hb_base,  groupe), family = binomial) |> 
  tbl_regression(exponentiate = TRUE) |> 
  modify_header(label ~ " ") |> 
  bold_labels() |>
  pexptabph(exp = expx, nomfich = classeur, nomsheet = "risq2")
```

